【裁判字號】    95,訴,316
【裁判日期】    950804
【裁判案由】    違反毒品危害防制條例
【裁判全文】
臺灣雲林地方法院刑事判決               95年度訴字第316號
公  訴  人  臺灣雲林地方法院檢察署檢察官
被      告  乙○○
                    （現另案羈押於臺灣雲林看守所）
上列被告因違反毒品危害防制條例案件，經檢察官提起公訴（94
年度毒偵字第1933號，95年度毒偵字第119 號），及移送併辦（
臺灣桃園地方法院檢察署95年度毒偵字第2507號），暨當庭擴張
犯罪事實，被告自白犯罪，本院裁定依簡式審判程序審理，判決
如下：
    主  文
乙○○連續施用第一級毒品，累犯，處有期徒刑拾月，扣案之第
一級毒品海洛因（貳包，合計淨重零點壹陸公克），沒收銷燬之
；又連續施用第二級毒品，累犯，處有期徒刑陸月。應執行有期
徒刑壹年貳月，扣案之第一級毒品海洛因（貳包，合計淨重零點
壹陸公克），沒收銷燬之。
    事  實
一、乙○○前於民國90年間，因施用毒品案件，經臺灣臺中地方
    法院檢察署檢察官提起公訴並聲請強制戒治，由法院判處應
    執行有期徒刑1 年4 月確定；又於91年間，因搶奪案件，經
    法院判處有期徒刑1 年4 月確定，上開2 案經定其應執行有
    期徒刑2 年8 月確定，於91年9 月11日入監服刑，甫於94年
    3 月23日縮刑期滿執行完畢。強制戒治部分，因戒治成效評
    定為合格，由法院裁定停止戒治，所餘戒治期間交付保護管
    束，於90年6 月12日出戒治所，嗣因違反保護管束應遵循事
    項，復於91年3 月21日入戒治所續行戒治，於91年9 月11日
    期滿出戒治所。詎仍不知悔改，復基於施用第一級毒品之概
    括犯意，自94年5 月間某日起，至95年6 月11日止，在雲林
    縣麥寮鄉崙後村沙崙後147 號女友吳椗如住處，以將毒品海
    洛因放入針筒內注射之方式，連續施用第一級毒品海洛因多
    次；另基於施用第二級毒品甲基安非他命之概括犯意，於94
    年9 月6 日採尿時回溯96小時內某時起，至95年4 月25日止
    ，在其女友吳椗如上揭住處，將安非他命置入吸食器內，以
    火烤燒吸食其煙方式，施用第二級毒品甲基安非他命多次。
    嗣於：(一)94年9 月6 日17時許，在彰化縣員林鎮溝皂里溝皂
    巷10號，為警持搜索票查獲，並採尿送驗，檢出毒品嗎啡及
    甲基安非他命陽性反應；(二)95年1 月10日18時50分許，在雲
    林縣麥寮鄉○○路25號聚安旅行社116 號房為警查獲，並扣
    得第一級毒品海洛因（1 包，淨重0.08公克），經採尿送驗
    後檢出毒品嗎啡陽性反應；(三)95年4 月25日23時20分許，為
    警在桃園縣中壢市○○路108 號花漾旅館地下室查獲，並扣
    得第一級毒品海洛因（1 包，淨重0.08公克），經採尿送驗
    後檢出毒品嗎啡及甲基安非他命陽性反應。
二、案經海岸巡防總局中部地區巡防局報告及彰化縣警察局員林
    分局報請臺灣彰化地方法院檢察署檢察官呈請臺灣高等法院
    檢察署檢察長令轉臺灣雲林地方法院檢察署檢察官偵查起訴
    。
    理  由
一、上揭事實，業經被告乙○○坦白承認，並有檢驗呈「嗎啡陽
    性、甲基安非他命陽性」之彰化縣衛生局煙毒尿液檢驗成績
    書1 紙及臺灣檢驗科技股份有限公司濫用藥物尿液檢驗報告
    2 紙；檢驗呈「嗎啡陽性」之中山醫學大學附設醫院藥物濫
    用檢測報告1 紙附卷可稽。而扣案之第一級毒品海洛因2 包
    （合計淨重0.16公克），經送法務部調查局鑑定結果，確認
    「含第一級第六項毒品海洛因成分」，屬第一級毒品，有該
    局鑑定通知書2 紙附卷可稽，足認被告自白與事實相符，應
    可採信。又其前因施用毒品案件，經法院裁定強制戒治，嗣
    因戒治成效評定為合格，由法院裁定停止戒治，所餘戒治期
    間交付保護管束，於90年6 月12日出戒治所，嗣因違反保護
    管束應遵循事項，復於91年3 月21日入戒治所續行戒治，於
    91年9 月11日期滿出戒治所等情，有臺灣高等法院被告前案
    紀錄表在卷可參。本件事證明確，被告犯行，堪以認定。
二、核被告所為，係犯毒品危害防制條例第10條第1 項之施用第
    一級及同條第2 項之施用第二級毒品罪。被告持有第一、二
    級毒品進而施用，其持有之低度行為，為施用之高度行為吸
    收，不另論罪。又被告行為後，刑法第56條連續犯之規定，
    業於94年1 月7 日修正，同年2 月2 日公布，95年7 月1 日
    施行，則被告犯行，因行為後新法業已刪除連續犯之規定，
    此刪除雖非犯罪構成要件之變更，但顯已影響行為人刑罰之
    法律效果，自屬法律有變更，依新法第2 條第1 項規定，比
    較新、舊法結果，仍應適用較有利於被告之行為時法律即舊
    法論以連續犯（最高法院95年第8 次刑事庭會議決議參照）
    。是其先後多次施用第一級、第二級毒品犯行，時間緊接，
    所犯罪名相同，顯係出於概括犯意反覆為之，為連續犯，應
    依修正前刑法第56條規定，各以一罪論，並加重其刑。公訴
    人僅就被告於94年5 月間某日起，至94年10月間某日止施用
    第一級毒品海洛因犯行，及94年9 月6 日採尿時回溯96小時
    內某時施用第二級毒品甲基安非他命之犯行提起公訴，其餘
    部分未及論列，然檢察官就犯罪事實一部起訴者，其效力及
    於全部，被告經檢察官起訴範圍外之連續施用第一級毒品海
    洛因及第二級毒品甲基安非他命前開犯罪事實（即移送併案
    審理及當庭擴張部分），與前揭論罪科刑部分，係基於概括
    犯意為之，具有連續犯之裁判上一罪關係，本院自得併予審
    理，附予敘明。又被告前於90年間，因施用毒品案件，經法
    院判處應執行有期徒刑1 年4 月確定；又於91年間，因搶奪
    案件，經法院判處有期徒刑1 年4 月確定，前開徒刑經法院
    定其應執行有期徒刑2 年8 月確定後，於91年9 月11日入監
    服刑，甫於94年3 月23日縮刑期滿執行完畢，有台灣高等法
    院被告前案紀錄表在卷可佐，茲於5 年內再故意犯本件有期
    徒刑以上之罪，不論依修正前刑法第47條，或修正後之刑法
    第47條第1 項規定，均構成累犯，對被告而言並無有利或不
    利之情形，自不生新舊法比較之問題，應逕依修正前之刑法
    第47條，各論以累犯，並均遞加重其刑。另修正前刑法第51
    條規定：「數罪併罰，分別宣告其罪之刑，依左列各款定其
    應執行者：」其中第5 款規定：「宣告多數有期徒刑者，於
    各刑中之最長期以上，各刑合併之刑期以下，定其刑期。但
    不得逾二十年。」修正後刑法第51條第5 款規定：「宣告多
    數有期徒刑者，於各刑中之最長期以上，各刑合併之刑期以
    下，定其刑期。但不得逾三十年。」比較結果，修正後刑法
    並非較有利於行為人，依刑法第2 條第1 項前段規定，仍應
    依修正前刑法，定其應執行之刑。是其所犯施用第一級毒品
    及施用第二級毒品二罪間，犯意各別，行為互殊，應依修正
    前刑法第51條第5 款規定，分論併罰。爰審酌被告前因施用
    毒品案件，經觀察、勒戒及強制戒治，仍未戒絕，繼續施用
    毒品海洛因，顯見其一再沈溺於毒品，不能自拔，及多次施
    用毒品遭警查獲，暨犯後坦承犯行等一切情狀，量處如主文
    所示之刑，併定其應執行之刑。扣案之第一級毒品海洛因（
    2 包，合計淨重0.16公克），屬查獲之毒品，不問屬於犯人
    與否，均依毒品危害防制條例第18條第1 項前段，宣告沒收
    銷燬之。
據上論斷，應依刑事訴訟法第273 條之1 第1 項、第284 條之1
、第299 條第1 項前段，毒品危害防制條例第10條第1 項、第2
項、第18條第1 項前段，刑法第11條前段、第2 條第1 項前段、
修正前刑法第56條、第47條、第51條第5 款，判決如主文。
本案經檢察官甲○○到庭執行職務
中    華    民    國    95    年    8     月    4     日
                  刑事第二庭    法  官  柯  志  民
以上正本證明與原本無異。
如不服本判決，應於判決送達後10日內，向本院提出上訴狀。
中    華    民    國    95    年    8     月    4     日
                                書記官  魏  輝  碩
論罪之法條全文：
毒品危害防制條例第十條
施用第一級毒品者，處六月以上五年以下有期徒刑。
施用第二級毒品者，處三年以下有期徒刑。


司法院資訊處製作；財團法人民間司法改革基金會備份。
